【裁判字號】    99,訴,653
【裁判日期】    990902
【裁判案由】    毒品危害防制條例
【裁判全文】
臺灣臺中地方法院刑事判決               99年度訴字第653號
公  訴  人  臺灣臺中地方法院檢察署檢察官
被      告  丁○○
選任辯護人  陳宏盈律師
被      告  乙○○
選任辯護人  陳明發律師
上列被告因毒品危害防制條例案件，經檢察官提起公訴（98年度
偵字第27130號），本院判決如下：
    主    文
乙○○共同販賣第一級毒品，處有期徒刑拾伍年貳月，扣案如附
表編號1 所示之物均沒收銷燬之，扣案如附表編號4 、5 所示之
物及如附表編號20所示現金其中之新臺幣壹仟元，均沒收。
丁○○共同販賣第一級毒品，處有期徒刑捌年陸月，扣案如附表
編號1 所示之物均沒收銷燬之，扣案如附表編號4 、5 所示之物
及如附表編號20所示現金其中之新臺幣壹仟元，均沒收；又販賣
第二級毒品，處有期徒刑參年貳月，扣案如附表編號2 所示之物
均沒收銷燬之，扣案如附表編號4 、5 、13所示之物及如附表編
號20所示現金其中之新臺幣參仟元，均沒收。應執行有期徒刑拾
壹年陸月，扣案如附表1 、2 所示之物均沒收銷燬之，扣案如附
表編號4 、5 、13所示之物及如附表編號20所示現金其中之新臺
幣肆仟元，均沒收。
乙○○其餘被訴販賣第二級毒品部分均無罪。
丁○○其餘被訴販賣第二級毒品部分均無罪。
    犯罪事實
一、丁○○前於民國98年間，因施用毒品案件，經本院以98年度
    易字第1073號判處有期徒刑4 月、3 月，應執行有期徒刑6
    月確定；復因施用毒品案件，經本院以98年度中簡字第1389
    號判處有期徒刑4 月確定，並與上開6 月有期徒刑合併定應
    執行刑為有期徒刑9 月；再因施用毒品及違反槍砲彈藥刀械
    管制條例案件，分別經本院以98年度中簡字第2165號及98年
    度訴字第1274號各判處有期徒刑5 月、4 月確定。前揭案件
    嗣經裁定合併應執行刑為有期徒刑1 年4 月確定（現仍在執
    行中，自無累犯規定之適用）。詎仍不知警惕，其與乙○○
    為同居之男女朋友關係，2 人均明知海洛因、甲基安非他命
    分別係屬毒品危害防制條例第2 條第2 項第1 款、第2 款所
    公告列管之第一、二級毒品，不得非法持有、販賣、轉讓，
    竟意圖營利，於不詳時、地，向姓名年籍均不詳之人，購入
    不詳數量、價格之海洛因、甲基安非他命後，將海洛因及甲
    基安非他命以夾鏈袋分裝，並以其所使用門號0000000000、
    0000000000號行動電話作為對外聯繫毒品交易之通訊工具，
    或單獨基於販賣第二級毒品甲基安非他命牟利之犯意，或與
    乙○○基於共同販賣第一級毒品海洛因之犯意，而為下列之
    行為：
  (一)於98年3 月中旬某日某時許，許恩傑以其持用之門號000000
    0000號行動電話，撥打丁○○持用之上開門號0000000000號
    行動電話聯絡洽購海洛因交易事宜後，約定於同日在臺中縣
    潭子加工區門口交易。乙○○即駕駛車牌號碼6230-HT 號自
    用小客車搭載丁○○前往上開交易地點，由丁○○以新臺幣
    （下同）1000元之代價，將海洛因1 包交付許恩傑，並當場
    向許恩傑收取1000元，而共同販賣第一級毒品海洛因1 次。
  (二)於98年11月3 日上午10時02分至10時22分許，丙○○以其持
    用之門號0000000000號行動電話，撥打丁○○持用之上開門
    號0000000000號行動電話聯絡洽購甲基安非他命交易事宜後
    ，約定在臺中縣潭子鄉○○路之潭子鄉農會附近交易。丁○○即獨自前往上開交易地點，以3000元之代價，販賣甲基安
    非他命1 公克予丙○○，並由丙○○於同日晚間9 時30分許
    ，在臺中縣潭子中山路某處交付3000元予丁○○，而單獨販
    賣第二級毒品甲基安非他命1 次。
  (三)嗣經警於98年11月12日上午9 時許，持本院核發之搜索票前
    往丁○○與乙○○位於臺中縣潭子鄉○○路60巷10號3 樓住
    處搜索而查獲，並扣得丁○○所有如附表編號1 至15、18至
    21所示之物，及乙○○所有如附表編號16、17所示之物。
二、案經臺灣臺中地方法院檢察署檢察官指揮臺中市警察局及行
    政院海岸巡防總局中部地區巡防局移送臺灣臺中地方法院檢
    察署檢察官偵查起訴。
    理    由
壹、證據能力方面：
一、按被告以外之人於偵查中向檢察官所為陳述，除顯有不可信
    之情況者外，得為證據，刑事訴訟法第159 條之1 第2 項定
    有明文。偵查中對被告以外之人（包括證人、鑑定人、告訴
    人、被害人及共同被告等）所為之偵查筆錄，或被告以外之
    人向檢察官所提之書面陳述，性質上均屬傳聞證據。惟現階
    段刑事訴訟法規定檢察官代表國家偵查犯罪、實施公訴，依
    法其有訊問被告、證人及鑑定人之權，證人、鑑定人且須具
    結，而實務運作時，檢察官偵查中向被告以外之人所取得之
    陳述，原則上均能遵守法律規定，不致違法取供，其可信度
    極高，故被告以外之人前於偵查中已具結而為證述，除反對
    該項供述得具有證據能力之一方，已釋明「顯有不可信之情
    況」之理由外，不宜以該證人未能於審判中接受他造之反對
    詰問為由，即遽指該證人於偵查中之陳述不具證據能力。本
    案證人戊○○、丙○○、甲○○於檢察官偵查中所為之陳述
    業經具結，且被告及辯護人復未反對該項供述得具有證據能
    力之陳述，綜合全部卷證資料亦無顯不可信之情事，因此，
    依上開刑事訴訟法之規定，證人戊○○、丙○○、甲○○於
    檢察官偵查中之證述即有證據能力。
二、通訊監察錄音之譯文，僅屬依據監聽錄音結果予以翻譯之文
    字，固具文書證據之外觀，但實際上仍應認監聽所得之錄音
    帶或光碟，始屬調查犯罪所得之證物，乃係刑事訴訟法第16
    5 條之1 第2 項所稱之證物，如其蒐證程序合法，並經合法
    調查，自具證據能力。因此檢察官如提出通訊監察錄音之譯
    文為其證據方法，實乃以其監聽所得之錄音帶或光碟，為調
    查犯罪所得之證物，法院本應依刑事訴訟法第165 條之1 所
    列之方法調查，以判斷該錄音帶或光碟是否與通訊監察錄音
    之譯文相符。而監聽錄音製作之譯文，雖通常為偵查犯罪機
    關單方面製作，然若被告或訴訟關係人對其真實性並無爭執
    ，經法院於審判期日提示譯文供當事人辨認、表示意見並為
    辯論者，程序自屬適法（最高法院95年度臺上字第295 號、
    94年度臺上字第4665號、第1270號、93年度臺上字第6510號
    判決意旨參照）。即警察機關對犯罪嫌疑人依法監聽電話所
    製作之通訊監察紀錄譯文，實乃該監聽電話錄音之派生證據
    ，是倘係公務員依法定程序而取得，被告或訴訟關係人就其
    真實性復無爭執，法院並曾依刑事訴訟法第165 條第1 項規
    定，踐行證據調查之法定程序，向被告宣讀或告以要旨，則
    其自得採為認定被告有罪之基礎，而有證據能力。本件卷附
    通訊監察譯文，係依合法核發之通訊監察書而為實施，且其
    各該監聽期間、監聽電話號碼悉與通訊監察書所核准之範圍
    相符，有本院98年10月26日98年聲監字第01212 號通訊監察
    書暨電話附表各1 份附卷可稽（見98年度警聲搜字第4701號
    卷第96至98頁），該等通訊監察所取得之證據資料經警製作
    為譯文後，復業經本院踐行證據調查之法定程序，於審判期
    日向被告宣讀或告以要旨，而被告及其辯護人均表示沒有意
    見，且被告辯護人更於本院準備程序明示不爭執其證據能力
    ，揆諸上開說明，卷附通訊監察譯文自亦有證據能力。
三、另按被告以外之人（包括證人、鑑定人、告訴人、被害人及
    共同被告等）於審判外之陳述雖不符刑事訴訟法第159 條之
    1 至之4 等4 條之規定，而經當事人於審判程序同意作為證
    據，法院審酌該言詞陳述或書面陳述作成時之情況，認為適
    當者，亦得為證據；當事人、代理人或辯護人於法院調查證
    據時，知有刑事訴訟法第159 條第1 項不得為證據之情形，
    而未於言詞辯論終結前聲明異議者，視為有前項之同意，同
    法第159 條之5 定有明文。立法意旨在於傳聞證據未經當事
    人之反對詰問予以核實，原則上先予排除。惟若當事人已放
    棄反對詰問權，於審判程序中表明同意該等傳聞證據可作為
    證據；或於言詞辯論終結前未聲明異議，基於尊重當事人對
    傳聞證據之處分權，及證據資料愈豐富，愈有助於真實發見
    之理念，且強化言詞辯論主義，使訴訟程序得以順暢進行，
    上開傳聞證據亦均具有證據能力。查檢察官、被告及辯護人
    對於本案卷內其餘相關供述及非供述證據資料之證據能力，
    於本院準備程序中均表示沒有意見等語（見本院卷第40頁、
    第95頁），且檢察官、被告及辯護人就上述證據資料，並未
    就有合於刑事訴訟法第159 條第1 項不得為證據之情形於本
    院言詞辯論終結前聲明異議，而上述證人之證述、文書卷證
    資料亦經本院於審理期日逐一提示、朗讀，並告以要旨，本
    院復審酌相關證人證述筆錄製成、文書卷證資料取得，並無
    證據顯示有何違背程序規定情事，依據上述之說明，均應具
    有證據能力。
貳、有罪方面：
一、上揭犯罪事實，分據被告丁○○及乙○○於本院審理時坦承
    不諱，核經證人許恩傑於警詢及證人丙○○於警、偵訊時證
    述之情節相符（見海岸巡防總局中部地區巡防局刑案偵查卷
    宗第15至20頁、臺中市警察局第四分局刑案偵查卷宗第1 至
    7 頁、98年度偵字第27130 號偵查卷第109-112 頁），並有
    通訊監察譯文1 份附卷可稽（見臺中市警察局第四分局刑案
    偵查卷宗第25至27頁）。此外，復有如附表編號1 、2 、4
    、5 、13所示之物，及附表編號20中販賣毒品予許恩傑、丙○○所得共4000元扣案可資佐證。而扣案如附表編號1 所示
    海洛因5 包，經送請法務部調查局鑑定結果，認均含第一級
    毒品海洛因，合計驗餘淨重5.22公克；扣案如附表編號2 所
    示之甲基安非他命16包，經送請內政部警政署刑事警察局鑑
    定結果，認均含甲基安非他命，驗前總純質淨重約59.64 公
    克等情，有法務部調查局濫用藥物實驗室98年12月4 日調科
    壹字第09 823032380號鑑定書及內政部警政署刑事警察局99
    年3 月18日刑鑑字第0990027739號鑑定書各1 份在卷足憑（
    見98年度偵字第27130 號卷第137 頁），足認被告丁○○、
    乙○○之自白應與事實相符。又我國就販賣毒品行為之查緝
    一向執法甚嚴，並科以重刑，且販賣毒品係違法行為，不可
    公然為之，亦無公定價格，容易分裝及增減份量，每次買賣
    之價量，可能隨時依雙方關係深淺、資力、需求量及對行情
    之認知、來源是否充裕、查緝是否嚴謹、購買者被查獲時供
    述購買對象之可能風險之評估等情形，而異其標準，非可一
    概而論；販賣之利得，除查獲之價量俱臻明確外，委難查得
    實情，販賣之人從價差或量差中牟利之方式雖異，其意圖營
    利之販賣行為則同一。兼參酌毒品海洛因及甲基安非他命量
    微價高，販賣者有暴利可圖，茍非意圖販賣營利，一般人豈
    會甘冒重刑而販賣毒品海洛因、甲基安非他命，是被告等上
    揭犯行，確有意圖營利之販賣海洛因、甲基安非他命犯意至
    明。從而，此部分事證明確，被告丁○○、乙○○上揭犯行
    均堪認定。
二、論罪科刑：
  (一)被告丁○○、乙○○為事實欄一(一)販賣第一級毒品行為後，
    毒品危害防制條例第4 條第1 項、第2 項、第17條業經總統
    於98年5 月20日公布修正，並自同年5 月22日起生效修正（
    司法院98年6 月29日院台廳刑一字第0980014643號函參照）
    。又95年7 月1 日修正後刑法第2 條第1 項之規定，係規範
    行為後法律變更所生新舊法律比較適用之準據法，於新刑法
    施行後，應適用新刑法第2 條第1 項之規定，為「從舊從輕
    」之比較，本次毒品危害防制條例修正之比較新舊法，自應
    就罪刑有關之加重、減輕及其他法定加減原因等一切情形，
    本於統一性及整體性原則，綜其全部罪刑之結果而為比較。
    茲依刑法第2 條第1 項規定綜合比較新、舊毒品危害防制條
    例第4 條第1 項、第2 項、第17條之適用如下：
  1.毒品危害防制條例第4 條第1 項修正前規定「製造、運輸、
    販賣第一級毒品者，處死刑或無期徒刑；處無期徒刑者，得
    併科新臺幣1 千萬元以下罰金」；修正後之第4 條第1 項規
    定「製造、運輸、販賣第一級毒品者，處死刑或無期徒刑；
    處無期徒刑者，得併科新臺幣2 千萬元以下罰金」，修正後
    之條文，將併科罰金之數額提高，經比較結果，對被告並非
    有利，應適用修正前之第4 條第1 項規定。
  2.修正前毒品危害防制條例第17條規定：「犯第4 條第1 項至
    第4 項、第5 條第1 項至第4 項前段、第6 條第1 項至第4
    項、第7 條第1 項至第4 項、第8 條第1 項至第4 項、第10
    條或第11條第1 項、第2 項之罪，供出毒品來源，因而破獲
    者，得減輕其刑。」，修正後毒品危害防制條例第17條則規
    定：「犯第4 條至第8 條、第10條或第11條之罪，供出毒品
    來源，因而查獲其他正犯或共犯者，減輕或免除其刑。犯第
    4 條至第8 條之罪於偵查及審判中均自白者，減輕其刑」。
    該條文規定必須因而破獲上游毒品供應者，始得減輕其刑，
    且僅得減輕其刑，其適用之條件較嚴，而修正後第1 項規定
    適用之條件較寬，且就刑部分為必減或得免，復增列第2 項
    關於偵查及審判中均自白者減輕其刑之規定，此新修正之規
    定，顯已影響行為人刑罰之法律效果，自屬法律有變更，經
    比較新、舊法結果，以修正後規定較有利於被告，應適用修
    正後毒品危害防制條例第17條規定。
  3.經綜合全部罪刑之結果而為比較，被告丁○○所犯事實欄一
    (一)所示販賣第一級毒品犯行，因被告丁○○於偵查及審判中
    均自白販賣毒品海洛因予許恩傑之事實，此部分修正後之法
    律規定顯較修正前有利於被告丁○○，依刑法第2 條第1 項
    但書之規定，自應一體適用裁判時之毒品危害防制條例第4
    條第1 項、第17條第2 項之規定。至被告乙○○並未於偵查
    及審判中均坦承其販賣毒品海洛因之事實或供出毒品來源，
    因而查獲其他正犯或共犯，核與上開修正後毒品危害防制條
    例第17條之規定均不符，從而修正後之法律規定並無較修正
    前有利於被告乙○○，依刑法第2 條第1 項前段之規定，乙○○部分仍應適用修正前之毒品危害防制條例。
  (二)核被告丁○○如事實欄一(一)、(二)所為，分別係犯毒品危害防
    制條例第4 條第1 項之販賣第一級毒品罪及同條第2 項之販
    賣第二級毒品罪。又被告丁○○就事實欄一(一)之犯行，與被
    告乙○○有犯意聯絡、行為之分擔，為共同正犯，應依共犯
    之規定予以論處。被告丁○○上揭犯行中，分別持有海洛因
    、甲基安非他命之低度行為，應分別為販賣第一級毒品及第
    二級毒品之高度行為所吸收，不另論罪。被告丁○○上開分
    別販賣第一級毒品及販賣第二級毒品之犯行，犯意各別，行
    為互異，應予分論併罰。次按累犯之成立，依刑法第47條之
    規定，必須曾受有期徒刑之執行完畢，或受無期徒刑或有期
    徒刑一部之執行而赦免後，5 年以內再犯有期徒刑以上之罪
    者，始足當之。所謂執行完畢，其在監獄執行刑期屆滿者，
    固不待言；如係經假釋出獄者，須在無期徒刑假釋後滿10
    年，或在有期徒刑所餘刑期內未經撤銷假釋者，其未執行之
    刑，始得以已執行完畢論。如其為2 以上徒刑併執行者，依
    刑法第79條之1 第1 項規定：「二以上徒刑併執行者，第七
    十七條所定最低應執行之期間，合併計算之」。同條第3 項
    規定：「依第一項規定合併計算執行期間而假釋者，前條第
    一項規定之期間，亦合併計算之」。從而，在併合執行之情
    形，經許其假釋出獄者，其報請許可假釋所須最低應執行期
    間既合併計算，且假釋期間（即殘刑期間）亦合併計算之，
    其期間即無從區分。因之，不論假釋出獄前所執行之期間是
    否已逾其中任一罪之刑期，亦不論嗣後其假釋有無被撤銷，
    在假釋期間內，均應認為尚未執行完畢。其於執行逾其中任
    一罪之刑期後5 年內之假釋期間，再犯有期徒刑以上之罪者
    ，即不應論以累犯。是關於累犯之成立，如有二以上徒刑執
    行者，必合併計算之假釋期滿未經撤銷假釋，其未執行之刑
    ，始以已執行論，其5 年內再犯有期徒刑以上之罪者，始足
    構成（最高法院93年度台非字第156 號、94年度台非字第25
    25號、94年度台非字第173 號判決意旨參照）；又被告有應
    併合處罰之數罪，經法院分別判處有期徒刑確定，其中一罪
    之有期徒刑先執行期滿後，法院依檢察官聲請以裁定定其數
    罪之應執行刑確定後，其在未裁定前已先執行之有期徒刑之
    罪，因嗣後合併他罪定應執行刑之結果，檢察官所換發之執
    行指揮書，係執行應執行之刑，其前已執行之有期徒刑部分
    ，僅應予扣除而不能認為已執行完畢（最高法院99年度台非
    字第31號判決意旨參照）。查被告丁○○前於98年間，因施
    用毒品案件，經本院以98年度易字第1073號判處有期徒刑4
    月、3 月，應執行有期徒刑6 月確定；復因施用毒品案件，
    經本院以98年度中簡字第1389號判處有期徒刑4 月確定，並
    與上開6 月有期徒刑合併定應執行刑為有期徒刑9 月；再因
    施用毒品及違反槍砲彈藥刀械管制條例案件，分別經本院以
    98年度中簡字第2165號及98年度訴字第1274號各判處有期徒
    刑5 月、4 月確定。前揭案件嗣經裁定合併應執行刑為有期
    徒刑1 年4 月確定，現仍在執行中等情，有臺灣高等法院被
    告前案紀錄表1 份附卷可稽，是被告丁○○前經本院以98年
    度易字第1073號所判處應執行有期徒刑6 月部分，雖先於98
    年6 月22日易科罰金執行完畢，惟嗣後既已與其再犯之前揭
    毒品及槍砲彈藥刀械管制條例等案件合併定其應執行之刑為
    有期徒刑1 年4 月確定，且現仍在執行中，自難認已執行完
    畢，故其如事實欄一(二)所示犯罪不得以累犯論，公訴意旨認
    應依累犯規定加重其刑，容有誤會。
  (三)核被告林佳峰如事實欄一(一)之行為，則係犯修正前毒品危害
    防制條例第4 條第1 項之販賣第一級毒品罪。其持有第一級
    毒品之低度行為，為販賣之高度行為所吸收，不另論罪。其
    上揭犯行與被告丁○○間有犯意聯絡、行為分擔，為共同正
    犯。
  (四)被告丁○○就如事實欄一(一)、(二)所示之犯行均於偵查及審理
    中坦認不諱，符合毒品危害防制條例第17條第2 項之減刑規
    定而應就其各次犯行予以減輕其刑；又其於偵查中具體供述
    其販售之甲基安非他命係購自余泉光，而經偵查機關據以循
    線破獲余泉光等情，有被告丁○○於警詢及檢察官訊問時所
    製作之筆錄在卷可按，並有臺灣苗栗地方法院檢察署99年度
    偵字第3494號追加起訴書1 份附卷足憑，應就其所為事實欄
    一(二)所示販賣第二級毒品犯行，依毒品危害防制條例第17條
    第1 項規定遞減其刑。又按刑之量定，為求個案裁判之妥當
    性，法律固賦予法院裁量權，但此項裁量權之行使，除應依
    刑法第57條規定，審酌行為人及其行為等一切情狀，為整體
    之評價，並應顧及比例原則與平等原則，使罪刑均衡，輕重
    得宜，以契合社會之法律感情。刑法第59條規定犯罪之情狀
    可憫恕者，得酌量減輕其刑，其所謂「犯罪之情狀」，與同
    法第57條規定科刑時應審酌之一切情狀，並非有截然不同之
    領域，於裁判上酌減其刑時，應就犯罪一切情狀（包括第57
    條所列舉之10款事項) ，予以全盤考量，審酌其犯罪有無可
    憫恕之事由（即有無特殊之原因與環境，在客觀上足以引起
    一般同情，以及宣告法定低度刑，是否猶嫌過重等等），以
    為判斷（最高法院95年度臺上字第6157號判決意旨參照）。
    查販賣第一級毒品罪，其法定刑為死刑、無期徒刑，別無其
    他自由刑之規定，刑度可謂重大，然同為販賣第一級毒品之
    人，其原因動機不一，犯罪情節未必盡同，或有大盤毒梟者
    ，亦有中、小盤之分，甚或僅止於吸毒者友儕間為求互通有
    無而為販賣者亦有之，其販賣行為所造成危害社會之程度自
    屬有異，法律科處此類犯罪，所設之法定最低本刑卻同為死
    刑或無期徒刑，且處無期徒刑者，得併科新臺幣1 千萬元（
    新法已修正為2 千萬元）以下之罰鍰，不可謂不重。於此情
    形，倘依其情狀處以有期徒刑，即足以懲儆，並可達防衛社
    會之目的者，自非不可依客觀之犯行與主觀之惡性二者加以
    考量其情狀是否有可憫恕之處，適用刑法第59條之規定酌量
    減輕其刑，期使個案裁判之量刑，能斟酌至當，符合比例原
    則。被告丁○○如事實欄一(一)所示販賣第一級毒品犯行，雖
    無視國家對於杜絕毒品危害之禁令，行為固屬不當，應予非
    難，然其販賣之金額僅為1 千元，實屬量小數微之毒品交易
    ，所獲取之利益尚非如販賣大量毒品者之動輒數10萬、數百
    萬元之龐大，其因一時貪念，致罹重典，犯罪情節較諸販毒
    集團尚屬零星小額，且被告丁○○僅係單純販賣交易毒品，
    亦無施用強暴、脅迫之不法手段，則就被告丁○○所犯販賣
    第一級毒品之犯行，經法定減輕事由（毒品危害防制條第17
    條第1 項）減輕後，就其客觀之犯行與主觀之惡性二者加以
    考量其各次犯罪情狀，認在客觀上非顯不可憫恕，以其所犯
    之罪之經減輕後之最低法定刑而言，縱使量處法定最低刑度
    之無期徒刑，尚嫌過重，難謂符合罪刑相當性及比例原則，
    更無從與大毒梟之惡行有所區隔，堪認均屬情輕法重，在客
    觀上足以引起一般之同情，難認無可憫恕之處，爰依刑法第
    59條之規定，就被告丁○○如事實欄一(一)所示之販賣第一級
    毒品犯行酌量減輕其刑，並依法再遞予減輕其刑。至被告丁○○所犯毒品危害防制條例4 條第2 項之販賣第二級毒品罪
    ，對社會治安危害甚大，且依同條例第17條第2 項、第1 項
    之規定分別減輕、遞減後，最低度刑為1 年2 月以上有期徒
    刑，並無犯罪之情狀顯可憫恕，認科以最低度刑仍嫌過重之
    情形，爰就此部分不再依刑法第59條之規定酌減其刑。
  (五)被告乙○○就如事實欄一(一)所示販賣第一級毒品之犯行，雖
    於本院審理時坦認犯行，然其於偵查中否認販賣第一級毒品
    之犯行，有其偵訊筆錄在卷可按，是以尚與毒品危害防制條
    例第17條第2 項「犯第4 條至第8 條之罪於偵查及審判中均
    自白者，減輕其刑」之規定不符，自不得依上開規定減輕其
    刑。公訴人認被告乙○○於偵查中自白上開犯行，應依毒品
    危害防制條例第17條第2 項規定減輕其刑，容有誤會。另按
    刑之量定，為求個案裁判之妥當性，法律固賦予法院裁量權
    ，但此項裁量權之行使，除應依刑法第57條規定，審酌行為
    人及其行為等一切情狀，為整體之評價，並應顧及比例原則
    與平等原則，使罪刑均衡，輕重得宜，以契合社會之法律感
    情。又刑法第59條規定犯罪之情狀可憫恕者，得酌量減輕其
    刑，其所謂「犯罪之情狀」，與同法第57條規定科刑時應審
    酌之一切情狀，並非有截然不同之領域，於裁判上酌減其刑
    時，應就犯罪一切情狀（包括第57條所列舉之10款事項），
    予以全盤考量，審酌其犯罪有無可憫恕之事由（即有無特殊
    之原因與環境，在客觀上足以引起一般同情，以及宣告法定
    低度刑，是否猶嫌過重等等) ，以為判斷( 最高法院95年度
    臺上字第6157號判決意旨參照) 。查販賣第一級毒品罪，其
    法定刑為死刑、無期徒刑，別無其他自由刑之規定，刑度可
    謂重大。然同為販賣第一級毒品之人，其原因動機不一，犯
    罪情節未必盡同，或有大盤毒梟者，亦有中、小盤之分，甚
    或僅止於吸毒者友儕間為求互通有無之有償轉讓者亦有之，
    其販賣行為所造成危害社會之程度自屬有異，法律科處此類
    犯罪，所設之法定最低本刑卻同為「死刑或無期徒刑；處無
    期徒刑者，得併科新臺幣1 千萬元以下罰金」，不可謂不重
    。於此情形，倘依其情狀處以有期徒刑，即足以懲儆，並可
    達防衛社會之目的者，自非不可依客觀之犯行與主觀之惡性
    二者加以考量其情狀是否有可憫恕之處，適用刑法第59條之
    規定酌量減輕其刑，期使個案裁判之量刑，能斟酌至當，符
    合比例原則。被告乙○○就如事實欄一(一)所示販賣第一級毒
    品海洛因之犯行，其販賣之次數僅有1 次，又屬小額交易，
    其販賣之數量及獲取之利益均非龐大，犯罪情節較諸販毒集
    團尚屬零星小額，且被告僅係單純載送丁○○販賣交易毒品
    ，並無施用強暴、脅迫之不法手段，更無向購買毒品之人積
    極催討交易款項，以其情節而論，其惡性尚不如專以販賣第
    一級毒品維生之販毒集團重大，被告乙○○既非販賣毒品之
    大盤或中盤商，其販賣第一級毒品之行為對社會整體侵害之
    程度尚非鉅大，則被告乙○○所犯販賣第一級毒品罪，其最
    輕法定本刑為無期徒刑，本院依其客觀之犯行與主觀之惡性
    二者加以考量其犯罪情狀，認在客觀上顯非不可憫恕，以其
    所犯之罪之最低法定刑為無期徒刑而言，縱使量處法定最低
    刑度之無期徒刑，仍嫌過重，難謂符合罪刑相當性及比例原
    則，更無從與大毒梟之惡行有所區隔，爰依刑法第59條之規
    定，就被告乙○○所犯如事實欄一(一)所示販賣第一級毒品罪
    ，予以酌量減輕其刑。
  (六)爰審酌被告丁○○前有多次經法院判處罪刑之刑事前科紀錄
    ，堪認素行非佳，被告乙○○未有前科紀錄，素行尚可，但
    其等明知海洛因、甲基安非他命均係戕害他人身心之毒品，
    無視國家杜絕毒品犯罪禁令，為貪圖不法利益，鋌而走險販
    毒，戕害國民身心健康，危害社會治安情節甚鉅，惡性非輕
    ，並兼衡酌被告丁○○、乙○○就犯行能坦承不諱，態度尚
    可，及被告丁○○、乙○○本案販賣第一級毒品犯行暨被告
    丁○○就本案販賣第二級毒品均尚屬小額交易，其等之犯罪
    情節尚與一般大毒梟販賣毒品之數量、金額甚鉅有別，暨被
    告之生活狀況、智識程度、犯罪之動機、目的、手段等一切
    情狀，對被告乙○○量處如主文第1 項所示之刑，及對被告
    丁○○所犯販賣第一級毒品、販賣第二級毒品犯行分別量處
    如主文第2 項所示之刑，並定其應執行之刑，
  (七)沒收之諭知：
  1.按以營利為目的販入毒品，經多次販賣後，持有剩餘毒品被
    查獲，其各次販賣毒品行為，固應併合處罰。惟該持有剩餘
    毒品之低度行為，應僅為最後一次販賣毒品之高度行為所吸
    收，不另論罪。則就該查獲之剩餘毒品，祇能於最後一次之
    販賣毒品罪宣告沒收銷燬，不得於各次販賣毒品罪均宣告沒
    收銷燬，最高法院97年度台上字第4068號、97 年 度台上字
    第3618號判決著有明文。本案在被告丁○○與乙○○住處所
    扣得如附表編號1 、2 所示之海洛因5 包及甲基安非他命16
    包，經分別送驗結果，確分別檢出海洛因及甲基安非他命等
    情，已如前述，係屬毒品危害防制條例第2 條第2 項第1 、
    2 款之第一、二級毒品，且因外袋包裝與其內之海洛因、甲
    基安非他命粉末難以完全析離，俱視為一體，不問屬於犯人
    與否，應依毒品危害防制條例第18條第1 項前段之規定，分
    別於被告丁○○、乙○○所犯販賣第一級毒品罪（即事實欄
    一(一)）之主文項下，及被告丁○○所犯販賣第二級毒品罪（
    即事實欄一(二)）之主文項下，諭知沒收銷燬之。
  2.又毒品危害防制條例第19條第1 項規定，犯該條例第4 條至
    第9 條、第12條、第13條或第14條第1 項、第2 項之罪者，
    其供犯罪所用或因犯罪所得之財物，均沒收之。係採義務沒
    收主義，且金錢為代替物，重在兌換價值，而不在原物，自
    難拘泥於沒收原物之理論，認沒收販賣毒品所得之金錢，以
    當場查獲扣押者為限，苟能證明其為販賣毒品所得之金錢，
    均應予以沒收（最高法院92年度台上字第5227號判決參照）
    。再依毒品危害防制條例第19條第1 項規定內容以觀，必須
    無法沒收之財物始有追徵其價額，或以其財產抵償之問題。
    如該等財物已經扣案，僅於主文宣告沒收即為已足，自無再
    諭知追徵價額或以財產抵償之必要（最高法院95年度台上字
    第5106號判決參照）。扣案附表編號4 所示之電子磅秤2 台
    係作為被告秤重分裝毒品之用途，附表編號5 所示分裝夾鏈
    袋1 包係為被告分裝毒品使用之包裝袋，上開物品並皆為被
    告丁○○所有，業據被告丁○○於警詢時坦承不諱，自應依
    毒品危害防制條例第19條第1 項之規定，於被告各次販賣海
    洛因、甲基安非他命項下均諭知沒收；另扣案如附表編號20
    所示現金4 萬3200元，其中1000元為被告丁○○、乙○○共
    同販賣海洛因予許恩傑所得、3000元為被告丁○○販賣甲基
    安非他命予丙○○所得，業據被告丁○○於本院供述明確，
    亦應依毒品危害防制條例第19條第1 項之規定，分別於被告
    丁○○、乙○○所犯販賣第一級毒品罪（即事實欄一(一)）之
    主文項下，及被告丁○○所犯販賣第二級毒品罪（即事實欄
    一(二)）之主文項下，併予諭知沒收。又上開物品及犯罪所得
    既均已扣案，應無不能沒收之問題，本院自毋庸併予諭知追
    徵價額或以財產抵償之旨。
  3.扣案如附表編號13所示SONY ERICSSON 廠牌手機（含門號00
    00000000號SIM 卡1 張），係被告丁○○所有，而該門號晶
    片卡雖非被告丁○○名義所申請，惟被告丁○○亦供述：該
    行動電話（含SIM 卡）雖非伊名義所申辦，然均為伊所使用
    等情，且為被告丁○○用以聯繫販賣第二級毒品予丙○○時
    所用，此亦核與通訊監察譯文內容相符，則該行動電話暨SI
    M 卡自屬被告丁○○所有之供販賣第二級毒品甲基安非他命
    之用，爰依毒品危害防制條例第19條第1 項之規定，在被告
    丁○○販賣第二級毒品甲基安非他命之犯行部分予以宣告沒
    收。
  4.未扣案附表編號22所示被告丁○○用以聯繫販賣毒品事宜之
    搭配門號0000000000號行動電話1 支，未據扣案，且無證據
    證明係屬被告丁○○或乙○○所有之物，自不予宣告沒收。
  5.另按毒品危害防制條例第18條第1 項前段：「查獲之毒品，
    不問屬於犯人與否，均沒收銷燬之」，所稱「查獲」之毒品
    ，係指有罪判決書，於事實欄已經認定為與被告有罪事實有
    關之毒品而言。又沒收除違禁物或專科沒收之物得單獨宣告
    沒收外，為從刑之一種，依主從不可分原則，應附隨於主刑
    同時宣告之，若無主刑，則從刑即無所附麗。扣案如附表編
    號3 所示愷他命1 包，經送請行政院衛生署草屯療養院鑑定
    結果，雖檢出海洛因、甲基安非他命及愷他命，有該院草療
    鑑字第0981100113號鑑定書1 紙在卷可按（見98年度偵字第
    27130 號偵查卷第139 頁），然尚難認與本案被告販賣第一
    、二級毒品之犯行有關；又扣案之殘渣袋1 包、殘渣罐1 組
    、吸食器1 組、黑色包包1 只、仿GLOCK 廠17型半自動手槍
     製 造手槍（不具殺傷力）1 支，均無證據足認與前揭經論
    罪科刑之被告販賣第一、二級毒品之犯行有關，爰均不併予
    宣告沒收；再扣案如附表編號10至12、14至19所示之物，尚
    乏證據證明被告有以該等行動電話或SIM 卡聯絡販賣毒品之
    事證，無從認定與本案有關，且非屬違禁物，亦不予宣告沒
    收。扣案之現金4 萬3200元，除前述販賣毒品所得共計4000
    元外，被告丁○○否認與本案販賣毒品犯行有關，亦乏證據
    足證係被告因販賣毒品所得之財物，自不予宣告沒收。
參、無罪部分：
一、公訴意旨另以：(一)丁○○於98年10月初某日，以0000-00000
    0 號行動電話門號與戊○○持用之0000-000000 號行動電話
    門號聯絡後，雙方即於同日相約在戊○○位在臺中縣潭子鄉
    ○○村○○路2 段242 巷31號4 樓之5 住處交易，並由乙○○駕駛車號6230-HT 號自小客車搭載丁○○前往上開地點，
    由丁○○以2,000 元之代價，販賣甲基安非他命1 小包予戊○○，戊○○並當場交付2,000 元現金予丁○○收受。(二)丁○○於98年11月初某日，以0000-000000 號行動電話門號與
    戊○○持用之0000-000000 號行動電話門號聯絡後，雙方即
    於同日，相約在丁○○與乙○○位在臺中縣潭子鄉○○村○○路60巷10號3 樓租屋處樓下交易，由丁○○以1,000 元之
    代價，販賣甲基安非他命1 小包予戊○○，戊○○並當場交
    付1,000 元現金予丁○○收受。(三)丁○○於98年10月30日上
    午9 時許，以0000-000000 號行動電話門號與丙○○持用之
    0000-000000 號行動電話門號聯絡後，雙方即於同日，相約
    在丁○○與乙○○位在臺中縣潭子鄉○○村○○路60巷10號
    3 樓租屋處樓下交易，由丁○○以3,0 00元之代價，販賣甲
    基安非他命1 公克予丙○○，丙○○並當場交付3,000 元現
    金予丁○○收受。(四)丁○○於98年10月間某日19、20時許，
    以0000-000000 號行動電話門號與甲○○持用之0000-00000
    0 號行動電話門號聯絡後，雙方旋相約在臺中縣潭子鄉○○
    路與祥和路口交易，由丁○○以2,000 元之代價，販賣甲基
    安非他命1 小包予甲○○，甲○○並當場交付2,000 元現金
    予丁○○收受。(五)丁○○於98年10月間某日（甲○○前次購
    毒後4 日）下午某時許，以0000-000000 號行動電話門號與
    甲○○持用之0000 -000000號行動電話門號聯絡後，雙方旋
    相約在丁○○與乙○○位在臺中縣潭子鄉○○村○○路60巷
    10 號3樓租屋處樓下交易，由丁○○以4,000 元之代價，販
    賣甲基安非他命1 小包予甲○○，甲○○並於2 星期後，交
    付2,000 元現金予丁○○收受。(六)丁○○於98年11月7 日22
    時許，以0000-000000 號行動電話門號與甲○○持用之0000
    -000000 號行動電話門號聯絡後，雙方旋相約在丁○○與乙○○位在臺中縣潭子鄉○○村○○路60巷10號3 樓租屋處樓
    下交易，由丁○○將價值1 萬元之甲基安非他命1 錢（約3.
    75公克），販賣予甲○○，並由甲○○提供玩具手槍1 把作
    為購毒之對價。(七)丁○○於98年11月9 日凌晨3 時許，以00
    00-000000 號行動電話門號與甲○○持用之0000-000000 號
    行動電話門號聯絡後，雙方旋相約在臺中縣潭子鄉○○路與
    潭子加工區口路口交易，並由乙○○駕駛車號6230-HT 號自
    小客車搭載丁○○前往上開地點，由丁○○以3,000 元之代
    價，販賣甲基安非他命1 小包予甲○○，甲○○並當場交付
    3,000 元現金予丁○○收受。因認被告丁○○、乙○○就前
    揭(一)、(七)部分共同涉犯毒品危害防制條例第4 條第2 項之販
    賣第二級毒品罪，被告丁○○就前揭(二)、(三)、(四)、(五)、(六)部
    分均涉犯毒品危害防制條例第4 條第2 項之販賣第二級毒品
    罪嫌等語。
二、按犯罪事實應依證據認定之，無證據不得認定犯罪事實；又
    不能證明被告犯罪或其行為不罰者，應諭知無罪之判決。刑
    事訴訟法第154條第2項、第301條第1項分別定有明文。次按
    事實之認定，應憑證據，如未能發現相當證據，或證據不足
    以證明，自不能以推測或擬制之方法，以為裁判基礎；而認
    定不利於被告之事實，須依積極證據，苟積極證據不足為不
    利於被告事實之認定時，即應為有利於被告之認定，更不必
    有何有利之證據；所謂認定犯罪事實之積極證據，雖不以直
    接證據為限，間接證據亦包括在內，然而無論直接或間接證
    據，其為訴訟上之證明，須於通常一般之人均不致有所懷疑
    ，而得確信其為真實之程度者，始得據為有罪之認定，倘其
    證明尚未達到此一程度，而有合理之懷疑存在時，自不能以
    推測或擬制之方法，以為有罪裁判之基礎，最高法院著有30
    年度上字第816號、40年度臺上字第86號、76年度臺上字第4
    986 號判例可資參照。又刑事訴訟法第161 條第1 項規定：
    檢察官就被告犯罪事實，應負舉證責任，並指出證明之方法
    。因此，檢察官對於起訴之犯罪事實，應負提出證據及說服
    之實質舉證責任。倘其所提出之證據，不足為被告有罪之積
    極證明，或其指出證明之方法，無從說服法院以形成被告有
    罪之心證，基於無罪推定之原則，自應為被告無罪判決之諭
    知，最高法院亦著有92年臺上字第128 號判例可參。
三、公訴意旨認被告丁○○、乙○○涉有上開罪嫌，無非係以被
    告丁○○之自白、證人戊○○、丙○○、甲○○分別於警詢
    及偵查中之證述，並有扣案如附表編號1 、2 、4 、6 、7
    、8 、10至20所示海洛因5 小包、甲基安非他命16包、電子
    磅秤2 台、毒品殘渣袋1 包、毒品殘渣罐1 組、甲基安非他
    命吸食器1 組、手機9 支、行動電話門號SIM 卡10張及現金
    4 萬3200元及現場查獲照片46張等，資為論據。訊據被告丁○○、乙○○分別對於上揭(一)、(二)、(四)、(五)、(六)、(七)所示販
    賣第二級毒品甲基安非他命之犯行坦承不諱，惟被告乃嘒堅
    決否認有何上開(三)所示販賣第二級毒品甲基安非他命予丙○○之犯行，辯稱：伊有時候接聽電話後就睡著了，不太記得
    有無於98年10月30日或檢察官更正後之98年11月2 日販賣第
    二級毒品予丙○○等語。
四、經查：
  (一)按違反毒品危害防制條例案件毒品交易之買賣雙方乃具有對
    向性之關係，為避免犯販賣、轉讓、施用、持有毒品等罪者
    嫁禍他人而虛偽陳述其毒品來源，俾圖藉毒品危害防制條例
    第17條規定減輕其刑，其自白之憑信性即比一般無利害關係
    之證人所為證述較為薄弱，為擔保其陳述是否與事實相符，
    仍應調查其他證據以資審認，必達於一般之人均不致有所懷
    疑，而得確信其為真實之程度者，始得採為被告有罪之認定
    （最高法院97年度台上字第3281號判決參照）。次按刑事訴
    訟法第156 條第2 項規定：被告之自白，不得作為有罪判決
    之唯一證據，仍應調查其他必要之證據，以察其是否與事實
    相符。其立法意旨乃在防範被告自白之虛擬致與真實不符，
    故對自白在證據上之價值加以限制，明定須藉補強證據以擔
    保其真實性。又利用非共同被告之共犯之自白或其他不利於
    己之陳述，為認定被告犯罪之證據，不特與利用被告自己之
    自白作為其犯罪之證明同有自白虛偽性之危險，亦不免有嫁
    禍於被告而為虛偽供述之危險。故就刑事訴訟法第156 條第
    2 項之立法意旨觀之，非共同被告之共犯之自白或其他不利
    於己之陳述，固得作為認定被告犯罪之證據，但不得作為有
    罪判決之唯一證據，仍應調查其他必要之證據，以察其是否
    與事實相符，亦即仍須有補強證據以擔保該共犯自白之真實
    性，始得採為斷罪之依據，並非絕對可由法院自由判斷該共
    犯之自白或不利於己之陳述之證明力。若不為調查，而專憑
    此項供述遽為被告犯罪事實之認定，即與上開規定有違。矧
    犯販賣、施用、持有毒品等罪，供出毒品來源因而破獲者，
    得減輕其刑，毒品危害防制條例第17條定有明文。則吸用或
    販賣毒品之人，如供出毒品之來源因而破獲者，既得藉以邀
    求寬典減輕其刑，為擔保其所為不利於對向共犯之陳述之真
    實性，尤應有足以令人確信其陳述為真實之補強證據。又上
    開所謂共犯，包括任意共犯及必要共犯（含對向犯罪之共犯
    ）；所謂補強證據，則指除該自白或不利於己之陳述本身之
    外，其他足以證明自白之犯罪事實確具有相當程度真實性之
    證據而言，雖所補強者，非以事實之全部為必要，但亦須因
    補強證據與自白之相互利用，足使犯罪事實獲得確信者，始
    足當之（最高法院91年度台上字第4650號裁判意旨參照）。
  (二)關於被告丁○○、乙○○於98年10月初某日共同販賣第二級
    毒品甲基安非他命予戊○○1 次，及被告丁○○於98年11月
    初某日販賣第二級毒品甲基安非他命予戊○○1 次部分：
  1.證人戊○○雖於檢察官偵查中證述：伊於98年4 月間認識綽
    號「阿妹」之丁○○，共向丁○○購買甲基安他命2 次，均
    係以其持用之0000000000號行動電話，撥打丁○○持用之門
    號0000000000號行動電話聯絡購毒事宜，第1 次應該係於98
    年10月初，丁○○與乙○○至伊位於仁愛路之住處，丁○○
    先將兩張即2000元之甲基安非他命交給伊，約4 天後伊才將
    2000元拿去還給丁○○，第2 次是98年11月初，伊騎機車前
    往丁○○男友即乙○○位於潭子鄉栗林村住處附近，向丁○○購買1000元之甲基安非他命，並當場交付1000元予丁○○
    等語（見98年度偵字第27130號卷第114至118頁）。
  2.惟觀諸上開被告丁○○所持用之門號0000000000號行動電話
    雙向通聯紀錄，自98年10月1 日起至同年月26日期間，並無
    任何與戊○○所持用之前揭門號0000000000號行動電話之通
    聯紀錄，則證人戊○○前揭其98年10月初，以前揭門號行動
    電話聯絡被告丁○○，向被告丁○○、乙○○購買甲基安非
    他命之證述，顯與事實不符，尚難採信。
  3.又被告丁○○所持用之門號0000000000號行動電話，雖於98
    年11月3 日上午2 時42分許、4 時33分許、7 時39分許、14
    時47分許、15時16分許、15時36分許、18時57分許、98年11
    月4 日上午3 時14分許、6 時46分許、6 時57分許、6 時59
    分許、8 時7 分許、8 時31分許，18時21分許、18時33 分
    許、19時36分許、19時46分許、19時48分許、20時55分許、
    於98年11月5 日上午7 時15分許、22時28分許、23時20分許
    、於98年11月6 日0 時22分許、0 時24分許、45分許、1 時
    7 分許、於98年11月6 日16時45分許、19時19分許、19時20
    分許、19時45分許、20時23分許、20時53分許、20時57分許
    、21時5 分許、於98年11月7 日0 時4 分許、0 時17分許、
    1 時56分許、2 時9 分許、4 時27分許、22時12分許、22時
    14分許、22時37分許、於98年11月8 日9 時22分許、於98年
    11月9 日15時56分許、16時許、於98年11月10日0 時22分許
    、2 時許、19時55分許、20時40分許，均與證人戊○○持用
    之前揭門號0000000000號行動電話密集通聯，此有門號0000
    000000號行動電話之雙向通聯紀錄1 份在卷可憑（見本院卷
    第42至74頁），然證人戊○○前揭其於98年11月初某日，撥
    打前開行動電話聯絡購毒事宜，向被告丁○○購買甲基安非
    他命之證述，究係指被告於98年11月初之何具體時日之販賣
    甲基安非他命犯行，即屬有疑，而難遽予採信。
  3.被告丁○○、乙○○雖於本院審理時分別坦認此部分犯行，
    惟觀諸被告丁○○前於偵查中並未坦認此部分犯行，而其於
    本院99年3 月25日準備程序供稱：扣案之現金4 萬3200元其
    中7000元係其販毒所得，包含於98年11月初販賣予戊○○之
    1000元等語（見本院卷第39頁），嗣於本院審理時復供稱：
    扣案之現金4 萬3200元其中7000元係其販毒予許恩傑、丙○○所得，戊○○並未付款，其先前於準備程序所述係因忘記
    了等語（見本院卷第206 頁背面），顯見被告丁○○對於其
    與戊○○交易之細節，亦已因時間久遠記憶非甚為清晰，則
    依前揭說明，倘非有其他補強證據，亦難僅以被告丁○○、
    乙○○對此部分犯行坦認不諱，即遽為此部分有罪之認定。
  4.至扣案如附表編號1 、2 、4 、6 、7 、8 、10至20所示海
    洛因5 小包、甲基安非他命16包、電子磅秤2 台、毒品殘渣
    袋1 包、毒品殘渣罐1 組、甲基安非他命吸食器1 組、手機
    9 支、行動電話門號SIM 卡10張及現金4 萬3200元及現場查
    獲照片46張，充其量僅能分別證明被告丁○○持有第一級毒
    品海洛因、第二級毒品甲基安非他命、吸食毒品之違法事實
    、被告丁○○以電子磅秤秤量毒品之重量，持有前揭手機、
    SIM 卡、現金，並曾以扣案之門號0000000000號行動電話1
    支與證人戊○○聯繫、暨為警查獲時之現場狀況等情，惟均
    尚不足作為被告丁○○、乙○○有於公訴人所指前揭時、地
    ，分別販賣第二級毒品甲基安非他命予戊○○之補強證據。
  5.綜上，證人戊○○之證述，並非無瑕疵可指，而卷內又無其
    他積極證據足以補強被告丁○○、乙○○之此部分自白，而
    使本院獲得被告丁○○、乙○○確有於公訴人所指於98年10
    月初某日共同販賣甲基安非他命予戊○○1 次，及被告丁○○於98年11月初某日販賣甲基安非他命予戊○○1 次犯罪事
    實之確信。則依前揭最高法院判例、判決意旨，自非能遽認
    被告丁○○、乙○○有公訴人此部分所指販賣甲基安非他命
    予證人戊○○之犯行。
  (三)關於被告丁○○於98年10月30日上午9 時許販賣第二級毒品
    甲基安非他命予丙○○部分：
  1.按檢察官代表國家提起公訴，依檢察一體原則，到庭實行公
    訴之檢察官（下稱公訴檢察官）如發現起訴書認事用法有明
    顯錯誤，固得本於自己確信之法律見解，於論告時變更起訴
    之法條，或另為其他適當之主張。然刑事訴訟之審判，係採
    彈劾主義，亦即不告不理原則，法院對於被告之行為，應受
    審判之對象（範圍），乃指起訴書（或自訴狀）所記載之被
    告「犯罪事實」（包括起訴效力所及之具有同一案件關係之
    犯罪事實）而言。而起訴係一種訴訟上之請求，犯罪已經起
    訴，產生訴訟繫屬及訴訟關係，法院即有審判之權利及義務
    。是以若起訴書犯罪事實欄內，對此項行為已予以記載，即
    為法院應予審判之對象；倘事實已經起訴而未予審判，自有
    刑事訴訟法第379 條第12款規定已受請求之事項未予判決之
    違背法令。至於訴經提起後，檢察官於第一審辯論終結前，
    發見有應不起訴或以不起訴為適當之情形者，固得依刑事訴
    訟法第269 條規定，提出撤回書敘述理由以撤回起訴；然非
    依該規定撤回起訴者，法院仍應依法審判，不得僅就公訴檢
    察官論告時所陳述或主張之事實為裁判，而置原起訴事實於
    不顧，最高法院著有95年度台上字第4671號判決可資參照。
    本件起訴書犯罪事實欄二(四)，就此部分犯罪事實係記載「丁○○於98年10月30日上午9 時許，以0000000000號行動電話
    門號與丙○○持用之0000-000000 號行動電話門號聯絡後，
    雙方即於同日，相約在丁○○與乙○○位在臺中縣潭子鄉○○村○○路60巷10號3 樓租屋處樓下交易，由丁○○以3,00
    0 元之代價，販賣甲基安非他命1 公克予丙○○，丙○○並
    當場交付3,000 元現金予丁○○收受」，而公訴檢察官雖於
    本院99年3 月25日準備程序請其補正證明被告該部分犯罪事
    實之證據後，於99年4 月28日以補充理由書充更正原起訴之
    前揭「98年10月30日上午9 時許」為「98年11月2 日上午9
    時許」（見本院卷第96頁），然而現行刑法係採一罪一罰，
    即起訴書所載每次犯罪行為，均為刑罰權對象，如檢察官認
    應撤回者，依刑事訴訟法第269 條規定，應具撤回理由書，
    並無所謂之更正。而本件起訴書所載被告丁○○於98年10月
    30日販賣第二級毒品予丙○○之部分，並無撤回理由書，則
    公訴檢察官上開所述，自不生何效力，此部分（即98年10月
    30日販賣第二級毒品予丙○○部分）仍屬起訴範圍，合先敘
    明。
  2.惟遍觀全卷，並無任何證人丙○○指證被告丁○○於98年10
    月30日販賣第二級毒品甲基安非他命予丙○○1 次之證述，
    亦無於被告丁○○持用之門號0000-000000 號行動電話與丙○○持用之門號0000-000000 號行動電話門，於98年10月30
    日上午9 時許之通聯紀錄或通訊監察譯文，已難認被告丁○○有於前揭時、地販賣第二級毒品予丙○○之犯行。
  3.綜上，公訴人就所指被告丁○○有於98年10月30日上午9 時
    許販賣第二級毒品甲基安非他命予丙○○之犯行，既未提出
    證據或證明方法，自難為不利於被告丁○○之認定，此外，
    本院復查無被告丁○○有公訴人所指該次販賣第二級毒品甲
    基安非他命之積極證明，或說服本院形成被告丁○○此部分
    有罪之心證，揆諸前開法條及判例意旨說明，被告此部分犯
    罪自屬不能證明。
  (四)關於被告丁○○分別於98年10月某日19、20時許、98年10月
    間某日（甲○○前次購毒後4 日）、98年11月7 日22時許販
    賣第二級毒品甲基安非他命予甲○○各1 次，及被告丁○○
    、乙○○於98年11月9 日凌晨3 時許，共同販賣第二級毒品
    甲基安非他命予甲○○1 次部分：
  1.證人甲○○雖於警詢證述：伊於98年11月12日上午8 時50分
    許，與丁○○在臺中縣潭子鄉○○路60巷10號樓下談論5 天
    前，約11月7 日，伊與丁○○交易1 錢重甲基安非他命價值
    約8000元償還並拿回抵押之玩具槍事宜，伊與丁○○已交易
    3 、4 次，交易日期不怎麼確定，伊記得起來是在11月7 日
    是在丁○○位於臺中縣潭子鄉○○路60巷10號樓下，其他次
    交易地點大多是在祥和路與中山路交叉路口對面的小時候餅
    店旁，或丁○○住居所附近騎樓下，最近1 次是於98年11月
    9 日凌晨3 時許，由丁○○男友乙○○搭載丁○○前往交易
    地點即中山路潭子加工區，向丁○○購買約2000元之甲基安
    非他命等語（見海岸巡防總局中部地區巡防局刑案偵查卷第
    43 至46 頁）；於檢察官偵查中證稱：伊於觀察、勒戒回來
    後，向丁○○購買過3 、4 次甲基安非他命，伊係以所持用
    之門號0000000000號行動電話撥打丁○○持用之門號000000
    0000號行動電話，聯絡購買毒品事宜，第1 次於98年10月10
    幾日晚上7 、8 時許，在中山路與祥和路口，伊先將2000元
    交付予丁○○，丁○○始將甲基非他命交付給伊，第2 次於
    98年10月中或底中午或下午（即第1 次購買後4 天左右），
    在乙○○位於祥和路住處騎樓，向丁○○購買1 包價值4000
    元之甲基安非他命，丁○○先將甲基安非他命交給伊，伊欠
    款1 、2 星期後才償還，第3 次於98年11月7 日晚上10時許
    ，在祥和路騎樓下，伊拿玩具手槍給丁○○換1 錢的甲基安
    非他命，第4 次於98年11月9 日凌晨3 時許，在中山路與潭
    子加工區路口，乙○○開車搭載丁○○前往，伊將現金2000
    元或3000元交付予丁○○，丁○○將甲基安非他命交付予伊
    等語（見98年度偵字第27130 號偵查卷第12至15頁）；嗣於
    本院審理時結證：伊有向丁○○購買過甲基安非他命，但都
    沒給錢，亦不記得總共欠丁○○多少錢，伊於偵查中確係向
    檢察官證述於前述4 次交易時間、地點及金額交易，但現在
    已不記得有無給錢，且伊僅係憑印象大概抓上開時間，伊每
    次向丁○○購買毒品，均會以其所持用之門號0000000000號
    行動電話，撥打同一支電話號碼予丁○○後再前往交易地點
    ，丁○○之門號伊已無印象，但於98年11月12日查獲當天伊
    有撥打電話予丁○○，伊購買毒品係撥打同一支電話予丁○○等語（見本院卷第169 至171 頁），足見證人甲○○前後
    所述內容，就交易時間、金額及付款等細節尚非一致，其真
    實性如何，已非無疑。
  2.又證人甲○○聯絡丁○○所撥打之行動電話門號為00000000
    00號等情，業據檢察官於98年11月12日偵訊時當庭勘驗證人
    甲○○所持用之門號0000000000號行動電話機具無訛，並有
    手機照片1 紙附卷可稽（見98年度偵字第27130 號偵查卷第
    13至14頁、第18頁）。惟觀諸上開被告丁○○所持用之門號
    0000000000號行動電話雙向通聯紀錄，自98年10月1 日起至
    同年11月30日止，並無任何與甲○○所持用之前揭門號0000
    000000號行動電話之通聯紀錄，則證人甲○○前揭其分別於
    98 年10 月10幾日晚上7 、8 時許、98年10月中或底中午或
    下午（即第1 次購買後4 天左右）、98年11月7 日、98年11
    月9 日，以電話聯絡購毒事宜後，向被告丁○○、乙○○購
    買甲基安非他命之證述，自與事實不符，佐以證人甲○○亦
    證述前揭4 次交易時間僅係其憑印象大概陳述等語，則證人
    甲○○前開證述，顯有瑕疵，而非足採。
  3.被告丁○○、乙○○雖於本院審理時分別坦認此部分犯行，
    惟觀諸被告丁○○前於偵查中供稱：伊與甲○○交易均有拿
    到錢，但有1 次係以玩具手槍交換等語（見98年度偵字第27
    130 號偵查卷第27頁），嗣於本院審理時復供稱：甲○○購
    毒並未付錢等語（見本院卷第206 頁背面），顯見被告丁○○對於其與甲○○交易之細節，亦已因時間久遠記憶非甚為
    清晰，則依前揭說明，倘非有其他補強證據，自難僅憑被告
    丁○○、乙○○對此部分犯行坦認不諱，即遽為渠等此部分
    有罪之認定。
  4.被告丁○○雖供稱：扣案之手槍1 支係甲○○持以作為其於
    98年11月7 日向伊購買毒品之對價等語（見本院卷第39頁）
    ，而該扣案之手槍1 支，經送請內政部警政署刑事警察局鑑
    驗之結果，認係仿GLOCK 廠17型半自動手槍製造之槍枝，槍
    管內具阻鐵，無法發射子彈，認不具殺傷力等情，亦有該局
    99年1 月12日刑鑑字第0980178068號鑑驗書1 份在卷足憑（
    見98年度偵字第27130 號偵查卷第142 頁），惟現行刑法係
    採一罪一罰，即起訴書所載每次犯罪行為，均為刑罰權對象
    ，而證人甲○○前揭其於98年11月7 日向被告丁○○購買毒
    品之證述既非可採，則亦難以該扣案之手槍1 支，即為被告
    丁○○有公訴人此部分所指於98年11月7 日販賣甲基安非他
    命予證人甲○○之認定。
  5.另扣案如附表編號1 、2 、4 、6 、7 、8 、10至20所示海
    洛因5 小包、甲基安非他命16包、電子磅秤2 台、毒品殘渣
    袋1 包、毒品殘渣罐1 組、甲基安非他命吸食器1 組、手機
    9 支、行動電話門號SIM 卡10張及現金4 萬3200元及現場查
    獲照片46張，充其量僅能分別證明被告丁○○持有第一級毒
    品海洛因、第二級毒品甲基安非他命、吸食毒品之違法事實
    、被告丁○○以電子磅秤秤量毒品之重量，持有前揭手機、
    SIM 卡、現金暨為警查獲時之現場狀況等情，惟均尚不足作
    為被告丁○○、乙○○有於公訴人所指前揭時、地，分別販
    賣第二級毒品甲基安非他命予甲○○之補強證據。
  6.綜上，證人甲○○之證述，並非無瑕疵可指，而卷內又無其
    他積極證據足以補強被告丁○○、乙○○之此部分自白，而
    使本院獲得被告丁○○確有於公訴人所指分別於98年10月某
    日19、20時許、98年10月間某日（甲○○前次購毒後4 日）
    、98年11月7 日販賣第二級毒品甲基安非他命予甲○○各1
    次，及被告丁○○、乙○○於98年11月9 日凌晨3 時許，共
    同販賣第二級毒品甲基安非他命予甲○○1 次之犯罪事實之
    確信。則依前揭最高法院判例、判決意旨，自非能遽認被告
    丁○○、乙○○有公訴人此部分所指販賣甲基安非他命予證
    人甲○○之犯行。
五、綜上所述，本案公訴人所舉之證據，既未達一般人均不致有
    所懷疑，而得確信：(1)被告丁○○、乙○○有於98年10月初
    某日共同販賣第二級毒品甲基安非他命予戊○○1 次；(2)被
    告丁○○有於98年11月初某日販賣第二級毒品甲基安非他命
    予戊○○1 次；(3)被告丁○○有於98年10月30日上午9 時許
    販賣第二級毒品甲基安非他命予丙○○1次；(4)被告丁○○
    有分別於98年10月某日19、20時許、98年10月間某日（甲○○前次購毒後4 日）、98年11月7 日22時許販賣第二級毒品
    甲基安非他命予甲○○各1 次；(5)被告丁○○、乙○○有於
    98 年11 月9 日凌晨3 時許，共同販賣第二級毒品甲基安非
    他命予甲○○1 次之真實程度，無從說服本院形成被告丁○○、乙○○有罪之心證；且本院在得依或應依職權調查證據
    之範圍內，復查無其他積極證據足以證明被告確有公訴意旨
    所指之犯行，即屬不能證明被告丁○○、乙○○犯罪，依刑
    事訴訟法第301 條第1 項規定，自應為被告丁○○、乙○○
    此部分無罪之諭知。
據上論結，應依刑事訴訟法第299 條第1 項前段、第301 條第1
項，（修正前、後）毒品危害防制條例第4 條第1 項、（修正後
）第2 項、第17條第1 項、第2 項、第18條第1 項前段、第19條
第1 項，刑法第2 條第1 項、第11條、第28條、第59條、第51條
第5 款，判決如主文。
中    華    民    國    99    年    9     月    2     日
                  刑事第十七庭  審判長法  官  陳玉聰
                                      法  官  簡芳潔
                                      法  官  劉惠娟
以上正本證明與原本無異。
如不服本判決應於收受判決後10日內向本院提出上訴書狀，並應
敘述具體理由；其未敘述上訴理由者，應於上訴期間屆滿後20日
內向本院補提理由書（均須按他造當事人之人數附繕本）「切勿
逕送上級法院」。
                                      書記官  童淑芬
中    華    民    國    99    年    9     月    2     日
附表：
┌──┬────────────────────┬─────┬────────┐
│編號│  物品名稱                              │單位      │數            量│
├──┼────────────────────┼─────┼────────┤
│ 1  │海洛因（合計驗餘淨重5.22公克）          │包        │5               │
│    │                                        │          │                │
├──┼────────────────────┼─────┼────────┤
│ 2  │甲基安非他命（驗前總純質淨重約59.64 公克│包        │16              │
│    │）                                      │          │                │
├──┼────────────────────┼─────┼────────┤
│ 3  │愷他命                                  │包        │1               │
├──┼────────────────────┼─────┼────────┤
│ 4  │電子磅秤                                │台        │2               │
├──┼────────────────────┼─────┼────────┤
│ 5  │分裝夾鏈袋                              │包        │1               │
├──┼────────────────────┼─────┼────────┤
│ 6  │殘渣袋                                  │包        │1               │
├──┼────────────────────┼─────┼────────┤
│ 7  │殘渣罐                                  │組        │1               │
├──┼────────────────────┼─────┼────────┤
│ 8  │吸食器                                  │組        │1               │
├──┼────────────────────┼─────┼────────┤
│ 9  │黑色包包                                │只        │1               │
├──┼────────────────────┼─────┼────────┤
│ 10 │NOKIA 廠牌手機（含門號0000000000號SIM 卡│支        │1               │
│    │1 張）                                  │          │                │
│    │                                        │          │                │
│    │                                        │          │                │
├──┼────────────────────┼─────┼────────┤
│ 11 │PANASONIC 廠牌手機（含門號0000000000號  │支        │1               │
│    │SIM 卡1 張）                            │          │                │
│    │                                        │          │                │
│    │                                        │          │                │
├──┼────────────────────┼─────┼────────┤
│ 12 │MOTOROLA廠牌手機（含門號0000000000號SIM │支        │1               │
│    │卡1 張）                                │          │                │
│    │                                        │          │                │
│    │                                        │          │                │
├──┼────────────────────┼─────┼────────┤
│ 13 │SONY ERICSSON 廠牌手機（含門號0000000000│支        │1               │
│    │號SIM 卡1 張）                          │          │                │
│    │                                        │          │                │
│    │                                        │          │                │
├──┼────────────────────┼─────┼────────┤
│ 14 │MUSIC 廠牌手機（含門號0000000000號SIM 卡│支        │1               │
│    │1 張）                                  │          │                │
│    │                                        │          │                │
│    │                                        │          │                │
│    │                                        │          │                │
├──┼────────────────────┼─────┼────────┤
│ 15 │SONY ERICSSON 廠牌手機（含門號0000000000│支        │1               │
│    │號SIM 卡1 張）                          │          │                │
│    │                                        │          │                │
│    │                                        │          │                │
├──┼────────────────────┼─────┼────────┤
│ 16 │NOKIA 廠牌手機（含門號0000000000號SIM 卡│支        │1               │
│    │1 張）                                  │          │                │
│    │                                        │          │                │
│    │                                        │          │                │
│    │                                        │          │                │
├──┼────────────────────┼─────┼────────┤
│ 17 │MUCH廠牌手機（含門號0000000000號SIM 卡1 │支        │1               │
│    │張）                                    │          │                │
│    │                                        │          │                │
│    │                                        │          │                │
├──┼────────────────────┼─────┼────────┤
│ 18 │G-PLUS廠牌手機                          │支        │1               │
├──┼────────────────────┼─────┼────────┤
│ 19 │手機SIM卡                               │張        │1               │
├──┼────────────────────┼─────┼────────┤
│ 20 │現金                                    │元        │4萬3200元       │
├──┼────────────────────┼─────┼────────┤
│ 21 │仿GLOCK 廠17型半自動手槍製造手槍（不具殺│支        │1               │
│    │傷力）                                  │          │                │
│    │                                        │          │                │
│    │                                        │          │                │
├──┼────────────────────┼─────┼────────┤
│ 22 │未扣案搭配門號0000000000號行動電話（含  │支        │1               │
│    │SIM 卡）                                │          │                │
│    │                                        │          │                │
│    │                                        │          │                │
└──┴────────────────────┴─────┴────────┘
附錄論罪科刑法條：
修正前毒品危害防制條例第4 條第1 項：
製造、運輸、販賣第一級毒品者，處死刑或無期徒刑；處無期徒
刑者，得併科新臺幣1 千萬元以下罰金。
修正後毒品危害防制條例第4 條第1 項：
製造、運輸、販賣第一級毒品者，處死刑或無期徒刑；處無期徒
刑者，得併科新臺幣 2 千萬元以下罰金。
修正後毒品危害防制條例第4條第2項：
製造、運輸、販賣第二級毒品者，處無期徒刑或7年以上有期徒
刑，得併科新臺幣1千萬元以下罰金。

司法院資訊處製作；財團法人民間司法改革基金會備份。
